【裁判字號】    92,簡上,27
【裁判日期】    920730
【裁判案由】    違反動產擔保交易法
【裁判全文】
臺灣桃園地方法院刑事判決                          九十二年度簡上字第二七號
    上  訴  人  乙○○
    即  被  告
右上訴人即被告因違反動產擔保交易法案件，不服本院中壢簡易庭九十一年度壢簡字
第一一二七號，九十一年十一月十五日第一審判決（聲請簡易處刑案號：台灣桃園地
方法院檢察署九十一年度偵字第一二七四八號），提起上訴，本院管轄第二審之合議
庭判決如左︰
    主  文
上訴駁回。
    事  實
一、乙○○於民國八十八年八月三十一日，以動產擔保抵押、分期付款方式，向新鑫
    股份有限公司（以下簡稱新鑫公司，負責人陳盛泉）購買車牌號碼Ｄ七－九０九
    八號自用小客車一部（出廠年份為西元一九八九年份，ＢＥＮＺ廠牌，五六０Ｓ
    ＥＬ型，引擎號碼為ＷＤＢＣＡ三九Ｅ九ＫＡ四四四九八四號），為動產擔保交
    易之債務人。雙方訂有動產抵押契約書，約定總價金為新台幣（以下同）五十八
    萬六千五百元，除於八十八年九月三十日給付頭期款二萬五千五百元外，其餘分
    十一期給付，每二個月一期，每期繳付五萬一千元，標的物存放地點為桃園縣楊
    梅鎮○○路一一六號，並約定在價金未付清之前，標的物所有權仍屬出賣人即新
    鑫公司所有，乙○○僅得依約占有使用，不得任意遷移或為其他處分。詎乙○○
    在取得標的物車輛後，僅繳納七期分期付款價金，自九十年一月十五日起即拒不
    付款，並竟意圖為自己不法之利益，未事先告知出賣人新鑫公司取得伊同意，即
    逕將標的物遷移至雲林縣古坑鄉○○路一之二六五號存放，致新鑫公司追索無著
    受有損害。
二、案經新鑫公司訴由臺灣桃園地方法院檢察署檢察官聲請簡易判決處刑。
    理  由
一、上訴人即被告乙○○於本院最後審理期日時，經合法傳喚，無正當理由未到庭應
    訊，惟據其於本院調查時所為陳述，固坦承有向新鑫公司購買上開車牌號碼Ｄ七
    －九０九八號自小客車，並自九十年一月間起即未依約付款，而將上開自小客車
    遷出桃園縣楊梅鎮○○路一一六號等情，然矢口否認有何違反動產擔保交易法之
    犯行，並以當初並未說清楚須將上開自小客車放置在桃園縣楊梅鎮之住處，且其
    係因舉家搬遷，始遷移上開自小客車，而事前有先通知告訴人公司，但是不清楚
    告訴人是否同意云云置辯。惟查：
    (一)上訴人即被告乙○○以分期付款方式向告訴人新鑫公司購得上開自小客車，並
      設定動產抵押，惟自九十年一間起即未按期繳納車款，並將上開自小客車遷移
      原處所一情，業據告訴人新鑫公司代理人甲○○於偵查及本院調查時指訴甚詳
      ，並有動產抵押契約書、動產擔保交易動產抵押設定登記申請書、本票影本一
      紙附卷可稽（見偵卷第四頁至第六頁），被告復自承於九十年一月間，將上開
      自小客車遷離桃園縣楊梅鎮○○路一一六號，且未再按期繳納車款等語（見本
      院九十二年四月九日訊問筆錄），是被告客觀上有將上開自小客車遷移之事實
      已堪認定。另查，被告與告訴人簽訂之動產抵押契約書第四條明定：「甲方（
      即被告乙○○）占有抵押物應盡善良管理人之注意義務，又非經乙方（即告訴
      人新鑫公司）之書面同意不得擅自將抵押物出賣、出質、典押、移轉或為其他
      處分；如擬變更、改良增設、廢棄等情事，亦須先經乙方書面同意後始得辦理
      。（標的物存放處所或約定占有地：同甲方地址）」，有該動產抵押契約書一
      份附於偵卷可稽。是被告與告訴人所簽訂之動產抵押契約既將標的物約定存放
      地點等事項規定明確，被告復在其上親自簽名，自難就上開契約所約定之事項
      ，諉為不知，是被告辯稱未約定標的物存放地點云云，顯無可採。
    (二)被告雖供稱因舉家遷離桃園縣楊梅鎮○○路一一六號處所，上開自小客車始因
      而隨之遷移，並無不法所有意圖云云，惟查被告遷離標的物約定存放地點後，
      並未通知告訴人乙節，為告訴代理人甲○○於偵訊及本院調查時陳稱：當初是
      約定須將汽車放在桃園縣楊梅鎮○○路一一六號，但後來被告未如期繳納價金
      時，有去看過，但汽車已不在該處，被告事前並未告知，公司也無書面同意其
      遷移，直到提起告訴，偵查期間被告才與伊聯絡，告知上開自小客車擺放在雲
      林等語甚詳（見偵卷第十三頁反面、第二六頁反面，本院九十二年五月十四日
      訊問筆錄），更有告訴人新鑫公司出具之陳報狀在卷可稽，而被告亦自承：不
      清楚告訴人有無同意其將上開自小客車遷移至雲林等語（見本院九十二年五月
      十四日訊問筆錄），是被告自搬家後至經告訴人於九十一年七月十一日提起告
      訴、開始偵查之日止，歷經近一年半之久，均未告知告訴人上開自小客車已遷
      移之事實及現存之地點，致告訴人無法得知上開自小客車所在，以行使伊法律
      上所得行使之權利，況且被告自九十年一月十五日該期起，即未再繳付分期付
      款之款項，又未主動交還該車，反將該車遷移至雲林，足見其顯有意圖為自己
      不法之利益甚明。
    (三)綜上所述，被告所辯，顯係事後卸責之詞，均無可採，從而本件事證明確，被
      告犯行堪以認定，應予依法論科。
二、核上訴人即被告乙○○所為，係犯動產擔保交易法第三十八條之罪。原審認被告
    罪證明確，爰引刑事訴訟法第四百四十九條第一項、第四百五十四條第二項、動
    產擔保交易法第三十八條、刑法第十一條前段、第四十一條第一項前段、罰金罰
    鍰提高標準條例第一條前段、第二條，逕以簡易判決判處拘役四十日，並諭知易
    科罰金之折算標準，認事用法並無違誤，量刑亦屬妥適，上訴人猶執前詞提起上
    訴，指摘原判決不當，自非可採，其上訴無理由，應予駁回。
三、上訴人即被告乙○○經合法傳喚，無正當理由不到庭，爰不待其陳述，逕行判決
    。
據上論斷，應依刑事訴訟法第四百五十五條之一第三項、第三百六十八條、第三百七
十一條，判決如主文。
本案經檢察官崔秉君到庭執行職務。
中      華      民      國    九十二    年      七      月     三十     日
                                臺灣桃園地方法院刑事第六庭
                                    審判長法  官  周政達
                                          法  官  林曉芳
                                          法  官  何俏美
右正本證明與原本無異。
不得上訴。
                                          書記官   王泰元
中      華      民      國    九十二    年       八     月      一      日


司法院資訊處製作；財團法人民間司法改革基金會備份。
